臺灣高等法院民事判決
110年度上易字第1137號
上  訴  人  蔡維珉  
                     （現另案於法務部○○○○○○○執                           行中）
被上訴人    王呂鳳敏
上列當事人間請求損害賠償事件，上訴人對於中華民國110年9月
23日臺灣新竹地方法院110年度訴字第500號第一審判決提起上訴
，本院於111年6月14日言詞辯論終結，判決如下：
    主      文
上訴駁回。
第二審訴訟費用由上訴人負擔。
    事實及理由
壹、程序方面：
    被上訴人經合法通知未於言詞辯論期日到場，核無民事訴訟
    法第386條所列各款情形，爰依上訴人之聲請，由其一造辯
    論而為判決。
貳、實體方面：
一、被上訴人起訴主張：上訴人及原審共同被告江庭嫈、顧正偉
    （下稱其名）於民國107年7月至8月間，陸續參與訴外人徐
    志瑋（下稱其名）與其他真實姓名年籍不詳之成年男子所屬
    之詐欺集團組織（下稱系爭集團），擔任俗稱車手之工作。
    系爭集團其他成員於107年7月25日9時10分許、同年7月26日
    某時許，先後假冒「屏東縣警察局張志成警官」、「金融調
    查組王文清科長」、「臺北地檢署檢察官黃立維」之名義，
    致電伊，謊稱因伊涉及金融洗錢犯罪案件，須依指示將現金
    存入名下之彰化銀行帳號000-00000000000000號（下稱彰化
    銀行）帳戶及合作金庫銀行帳號000-0000000000000號（下
    稱合庫銀行）帳戶內，以便監管云云，使伊陷於錯誤而依指
    示存入款項，並於同年8月3日11時15分許，在新北市三峽區
    民族街28巷某車棚內交付上開彰化銀行及合庫銀行之存簿、
    金融卡及現金新臺幣（下同）30萬元予系爭集團之成員，並
    同時告知提款卡密碼。嗣系爭集團成員取得提款卡後，徐志
    瑋即指示上訴人及江庭嫈、顧正偉分別於附表所示領款時間
    、地點，提領如附表所示之款項，致伊受有共計857,000元
    之損害，爰依侵權行為之規定，求為命⑴上訴人蔡維珉應給
    付被上訴人490,000元。⑵江庭嫈應給付被上訴人17,000元。
    ⑶顧正偉應給付被上訴人350,000元之判決。（原審判命上訴
    人如數給付，上訴人聲明不服，提起上訴；至原審命江庭嫈
    、顧正偉給付之部分，其等均未提起上訴，已告確定，非本
    院審理範圍。）
二、上訴人則以：對於被上訴人主張之前開事實並無爭執，其確
    實有提領被上訴人帳上共499,000元，然其僅分得其中2,000
    元作為報酬，其餘款項均交給系爭集團其他成員，原審判命
    其應給付490,000元，有違民事訴訟法之公平、比例和罪責
    相當之原則云云，資為抗辯。並上訴聲明：㈠原判決關於不
    利於上訴人部分廢棄。㈡上開廢棄部分 被上訴人在第一審之
    訴駁回。
三、得心證之理由：
　㈠被上訴人前開主張其遭系爭集團成員之詐欺而交付存簿、金
    融卡、30萬元及提款卡密碼予系爭集團成員；上訴人擔任系
    爭集團之車手工作，於附表編號1.至3.、5.至6.所示時間、
    地點提領被上訴人如附表領款帳戶內之領款金額，合計共49
    9,000元等事實，為上訴人所不爭執（見本院卷第122頁），
    並經臺灣新竹地方法院（下稱新竹地院）調查證據後，以11
    0年度訴字第125號刑事判決認定上訴人犯三人以上共同冒用
    政府機關及公務員名義詐欺取財罪在案，有前開刑事判決在
    卷可稽（見新竹地院110年度訴字第500號卷《下稱原審卷》第
    13頁至19頁），復經本院依職權調閱前開刑事卷證核閱無誤
    ，堪認被上訴人上開主張為真實。 
  ㈡按因故意或過失，不法侵害他人之權利者，負損害賠償責任
    。數人共同不法侵害他人之權利者，連帶負損害賠償責任。
    不能知其中孰為加害人者亦同。造意人及幫助人，視為共同
    行為人。損害賠償，除法律另有規定或契約另有訂定外，應
    以填補債權人所受損害及所失利益為限。民法第184條第1 
    項前段、第185 條、第216 條第1 項分別定有明文。又數人
    共同不法侵害他人之權利者，對於被害人所受損害，所以應
    負連帶賠償責任，係因數人之行為共同構成違法行為之原因
    或條件，因而發生同一損害，具有行為關連共同性之故。再
    侵權行為乃對於被害人所受之損害，由加害人予以填補，俾
    回復其原有財產狀態之制度，故損害賠償之範圍，應以被害
    人實際所受損害為衡，至於加害人是否因該侵權行為而受有
    利益，或所受利益之數額為何，均與被害人所得請求賠償之
    範圍無關。
　㈢查，上訴人為系爭集團成員之一，系爭集團成員向被上訴人
    施用詐術，致被上訴人陷於錯誤而受有財產損失等事實，業
    據前述。上訴人亦自承其經徐志瑋指示分別於附表編號1.至
    3.、5.至6.所示時間、地點提領被上訴人如附表領款帳戶內
    之領款金額，共計499,000元之款項。上訴人提領所詐得款
    項等行為，與系爭集團成員間有意思聯絡及行為分擔，其之
    行為，乃共同構成不法行為之原因或條件，並發生同一損害
    ，與系爭集團成員之不法行為間具有行為關連共同性，而成
    立共同侵權行為。且上訴人與系爭集團成員間共同故意不法
    侵害行為，與被上訴人所受499,000元之損害間，有相當因
    果關係，上訴人與系爭集團成員自應依上開規定，對被上訴
    人負連帶賠償責任。從而，被上訴人請求上訴人給付490,00
    0元，自屬有據。上訴人雖以前詞置辯，然被上訴人因上訴
    人前開行為所受損害金額為499,000元，已如前述，則被上
    訴人依共同侵權行為法律關係所得請求賠償之金額，即為49
    9,000元，上訴人與系爭集團成員間各自所獲之利益數額為
    何，原非所問；從而，上訴人抗辯伊僅取得其中2,000元乙
    節，縱然為真，亦不影響被上訴人對其得請求之金額，上訴
    人前開所辯，無足可採。
四、綜上所述，被上訴人依侵權行為法律關係，請求上訴人給付
    490,000元，自屬正當，應予准許。從而，原審所為上訴人
    敗訴之判決，並無不合。上訴論旨指摘原判決此部分不當，
    求予廢棄改判，為無理由，應駁回上訴。
五、本件事證已臻明確，兩造其餘之攻擊或防禦方法及所用之證
    據，經本院斟酌後，認為均不足以影響本判決之結果，爰不
    逐一論列，附此敘明。
六、據上論結，本件上訴為無理由，依民事訴訟法第449條第1項
    、第78條、第463條、第385條第1項前段，判決如主文。
中　　華　　民　　國　　111 　年　　6 　　月　　28　　日
                  民事第十四庭
                      審判長法  官  蔡和憲
  　　　　　　　　　　　　  法  官  周群翔
　　　　　　　　　　　　　  法  官  陳雯珊
正本係照原本作成。
不得上訴。
中　　華　　民　　國　　111 　年　　6 　　月　　29　　日

  　　　　　　　　　　　　　書記官  陳亭如
附表：
編號 車手 領款時間 領款地點 領款帳戶 領款金額 1 蔡維珉 107年8月4日13時28分許起至同日13時32分許止 新北市○○區○○路0段0號彰化銀行板橋分行自動櫃員機 王呂鳳敏之彰化銀行帳號000-00000000000000號帳戶 9萬9,000元 2 蔡維珉 107年8月4日13時56分許起至同日14時許止 新北市○○區○○路0段0號合庫銀行板橋分行自動櫃員機 王呂鳳敏之合庫銀行帳號000-0000000000000號帳戶 12萬元 3 蔡維珉 107年8月5日14時23分許起至同日14時27分許止 新竹縣○○市○○○路○0段000號合庫銀行東竹北分行自動櫃員機 王呂鳳敏之合庫銀行帳號000-0000000000000號帳戶 13萬元 4 江庭嫈 107年8月5日15時15分許 新竹縣○○市○○○路00號1樓統一超商宇軒門市 王呂鳳敏之彰化銀行帳號000-00000000000000號帳戶 1萬7,000元 5 蔡維珉 107年8月8日12時50分許起至同日12時53分許止 新竹縣○○鎮○○路0段00號彰化銀行竹東分行自動櫃員機 王呂鳳敏之彰化銀行帳號000-00000000000000號帳戶 12萬元 6 蔡維珉 107年8月8日12時56分許起至同日12時57分許止 新竹縣○○鎮○○路00號1樓統一超商竹東門市自動櫃員機 王呂鳳敏之彰化銀行帳號000-00000000000000號帳戶 3萬元 7 顧正偉 107年8月9日10時49分許起至同日10時50分許止 新竹縣○○鄉○○路0段000號統一超商富林門市自動櫃員機 王呂鳳敏之彰化銀行帳號000-00000000000000號帳戶 4萬元 8 顧正偉 107年8月10日16時7分許起至同日16時10分許止 新竹縣○○鄉○○街000號全家超商芎林五龍門市自動櫃員機 王呂鳳敏之合庫銀行帳號000-0000000000000號帳戶 8萬元 9 顧正偉 107年8月13日12時7分許起至同日12時8分許止 新竹縣○○鎮○○路0段000號統一超商四重埔門市自動櫃員機 王呂鳳敏之合庫銀行帳號000-0000000000000號帳戶 4萬元 10 顧正偉 107年8月13日12時12分許起至同日12時13分許止 新竹縣○○鎮○○路0段000號統一超商東融門市自動櫃員機 王呂鳳敏之合庫銀行帳號000-0000000000000號帳戶 4萬元 11 顧正偉 107年8月15日18時3分許起至同日18時5分許止 新竹縣○○鎮○○路0段000號統一超商四重埔門市自動櫃員機 王呂鳳敏之彰化銀行帳號000-00000000000000號帳戶 6萬元 12 顧正偉 107年8月15日18時10分許起至同日18時12分許止 新竹縣○○鎮○○路0段000號統一超商東融門市自動櫃員機 王呂鳳敏之彰化銀行帳號000-00000000000000號帳戶 6萬元 13 顧正偉 107年8月15日18時22分許起至同日18時23分許止 新竹縣○○鎮○○路0段000號統一超商寶山門市自動櫃員機 王呂鳳敏之彰化銀行帳號000-00000000000000號帳戶 3萬元